臺灣臺中地方法院刑事判決　　　　　　　96年度易字第1592號
公　訴　人　臺灣台中地方法院檢察署檢察官
被　　　告　丙○○
上列被告因恐嚇案件，經檢察官提起公訴（96年度偵字第1847號
），本院判決如下：
    主    文
丙○○幫助意圖為自己不法之所有，以恐嚇使人將本人之物交付
，累犯，處有期徒刑伍月，如易科罰金，以銀元參佰元即新臺幣
玖佰元折算壹日。
    犯罪事實
一、丙○○曾於民國 (下同)94 年間因妨害家庭案件，經本院判
    處有期徒刑3月確定，於95年2月17日易科罰金執行完畢，猶
    不知悔改，其能預見他人收取存摺帳戶將用於財產犯罪，且
    果用於恐嚇取財犯罪亦不違背其本意，竟基於幫助恐嚇取財
    之不確定故意，於95年3月30日開戶後不久之某日，即在不
    詳地點，將其向中國信託商業銀行水湳分行所申請開立之帳
    號000000000000000號帳戶（下稱上開帳戶）之存摺、提款
    卡（包括密碼），交付予真實姓名、年籍不詳之犯罪集團成
    年成員。該犯罪集團成員即意圖為自己不法之所有，於95年
    7 月18日15時許，撥打電話予乙○○並向其恐嚇稱：乙○○
    曾因與渠等之小姐談援交未成功，造成小姐心情沮喪，乙○
    ○應立即匯款擺平，不然會直接找到乙○○家中等語，致乙
    ○○因而心生畏懼，而於同日分別匯款新臺幣（下同）2萬
    元、1萬元、1萬元至上開帳戶，旋遭上開犯罪集團成員提領
    一空。
二、案經乙○○訴由臺中縣警察局霧峰分局報請臺灣臺中地方法
    院檢察署檢察官偵查起訴。
    理  由
一、查被告丙○○對於本判決所引用之下列各項證據方法之證據
    能力，於本院準備程序時均表示無意見，且於法院調查證據
    時，知有刑事訴訟法第159條第1項不得為證據之情形，亦未
    於言詞辯論終結前聲明異議，茲審酌該等言詞陳述及書面陳
    述作成時之情況，認並無不宜作為證據之情事，依刑事訴訟
    法第159條之5之規定，自得作為證據，合先敘明。
二、訊據被告丙○○固坦承上開帳戶為伊所開立，惟否認涉有幫
    助恐嚇取財犯行，辯稱：伊那時每天上下班，幾乎睡眠不足
    ，又要帶小孩，且常搬家，所以上開帳戶之存摺、提款卡係
    於不詳時地遺失，伊並無將上開帳戶交由他人使用云云。惟
    查：
（一）上開帳戶為被告丙○○所開立，業據被告自承在卷，復有
      中國信託銀行所提供之用戶基本資料可參；且告訴人乙○
      ○被恐嚇取財而匯款至上開帳戶等情，業據告訴人乙○○
      於警詢及本院訊問時陳述甚詳，復有提款機交易明細表及
      上開帳戶交易明細表在卷可參。
（二）次查，告訴人乙○○匯款至被告上開帳戶後，該匯款款項
      隨即遭犯罪集團成員以提款卡提款之方式提領一空等情，
      有上開帳戶交易明細表可參，是犯罪集團成員顯然持有上
      開帳戶之提款卡及提款卡密碼無疑。再查，提款卡乃銀行
      於開戶時親自交予開戶人即被告本人，而其密碼亦僅開戶
      人即被告本人所知悉等情，業據被告於偵查中所自承，且
      其於本院訊問時亦供承伊的帳戶只有伊在使用等語，故綜
      上所述，犯罪集團所持有之上開帳戶之提款卡及密碼，應
      係被告所交付，否則犯罪集團成員焉會知悉提款卡密碼？
（三）被告雖以上詞置辯，並聲請傳喚其男友甲○○到庭證明其
      帳戶係於搬家時遺失一節，惟證人甲○○於本院具結證稱
      ：（被告問：我中國信託商業銀行水湳分行的簿子不見時
      ，當時你是否知道？）那時候我不知道，因為我們搬家2
      、3次，我是直到警察通知時才知道。我們都住在同一個
      房間，但是被告的存簿與提款卡、印章等，這些東西都是
      被告自己保管，我的也是放在一起，但是我們搬家時，東
      西都是亂塞，直到警察通知時，才知道不見。（檢察官問
      : 既然你們搬家2、3次，被告的存摺是哪一次搬家時不見
      的？）不知道，搬一搬就走了，沒有注意到這些。（既然
      到警察局才知道存摺不見，為何你可以確定是搬家時遺失
      的？）搬家遺失是我自己想的，我們只有搬家時，才會去
      整理那些東西。（搬家2、3次的時間？）最後一次是去（
      95)年7、8月搬到大連路，93年間搬一次，住了1年之後，
      94年又搬1次，都在雷中街，但是不同住址等語，則被告
      上開帳戶係於搬家時遺失一節，係證人個人推測之詞，自
      不足採，且被告上開帳戶係於95年3月30日開戶，而被告
      於警詢中供稱，這個帳戶在開戶以後，從此就沒有存、提
      款的紀錄等語 (警卷第3頁)，惟查，自上開帳戶之存提款
      明細表可知，自95年4月13日起即有不明款項之匯入及提
      領之紀錄，顯然上開帳戶在被告開戶後不久即提供他人作
      為不法使用，亦與證人所證最後一次係於95年7、8月間搬
      家，而被告帳戶可能係於搬家時遺失等語不符，故證人所
      證自不足為有利於被告之認定。是被告空言所辯，顯係卸
      責之詞，不足採信。
（四）按刑法上之故意，分為直接故意（確定故意）與間接故意
      （不確定故意），「行為人對於構成犯罪之事實，明知並
      有意使其發生者」為直接故意。「行為人對於構成犯罪之
      事實，預見其發生而其發生並不違背其本意者」為間接故
      意；而間接故意與有認識的過失之區別，在於二者對構成
      犯罪之事實雖均預見其能發生，但前者對其發生並不違背
      其本意，後者則確信其不發生；且依今日一般人通常之知
      識、經驗，均應知任意提供自己帳戶予無信賴關係之他人
      使用，易致他人藉該帳戶取得不法犯罪所得，且欲以之隱
      匿帳戶內資金之實際取得人之身分。本件被告係成年人且
      係高中畢業，復有工作經驗約3、4年，此據其供承在卷，
      則其對此自難諉為不知，是被告對於帳戶交予他人，極可
      能遭他人作為恐嚇取財犯行所得財物匯入及提領之工具使
      用，應有概括之認識，且可預見其發生，竟仍將上開帳戶
      交予他人使用，顯對帳戶供他人取得不法犯罪所得之用，
      亦不違背其本意，足認被告係基於幫助犯罪之不確定故意
      。次按行為人主觀上認識被幫助者正欲從事犯罪或係正在
      從事犯罪，且該犯罪有既遂之可能，而其行為足以幫助他
      人實現構成要件者，即具有幫助故意，並不以行為人確知
      被幫助者係犯何罪名為必要。本件被告對於其交付上開帳
      戶將幫助犯罪既有所預見，縱被告不知幫助者係犯何罪名
      ，依上開說明，被告仍具幫助故意。本件事證明確，被告
      犯行洵堪認定。
三、核被告所為，係犯刑法第30條第1項、第346條第1項之幫助
    恐嚇取財罪，被告以幫助恐嚇取財之犯意，為構成要件以外
    之行為，為幫助犯，爰依刑法第30條第2項減輕其刑。又被
    告有如事實欄所載前科並已執行完畢，此有臺灣高等法院被
    告前案紀錄表附卷可稽，其於5年內故意再犯本件之罪，為
    累犯，爰依刑法第47條第1項加重其刑，並先加後減之。爰
    審酌被告之犯罪手段雖屬平和，惟被害人損失之金額為4萬
    元，被告犯罪後未能坦承犯行之態度等一切情狀，量處如主
    文所示之刑，並諭知易科罰金之折算標準，且被告行為後，
    刑法第41條於94年2月2日修正公布，並自95年7月1日起施行
    ，另被告行為後，罰金罰鍰提高標準條例第2條業已刪除，
    而刑法第41條第1項前段關於易科罰金之折算標準已由舊法
    之銀元1百元、2百元、3百元修正為新臺幣1千元、2千元、3
    千元，因屬科刑規範事項之變更，其折算標準為裁判時所應
    諭知，自有就新舊法規定比較之必要，經比較新舊法結果，
    以被告行為時之舊法較為有利於被告，是依修正後刑法第2
    條第1項前段之規定，本件應適用被告行為時之舊法即依修
    正前刑法第41條第1項前段、修正前罰金罰鍰提高標準條例
    第2條、現行法規所定貨幣單位折算新臺幣標準第2條之規定
    ，諭知以銀元3百元即新臺幣9百元折算1日為易科罰金之折
    算標準，附此敘明。
據上論斷，應依刑事訴訟法第二百九十九條第一項前段，刑法第
二條第一項、第三十條第一、二項，第三百四十六條第一項、第
四十七條第一項、第四十一條第一項前段 (修正前)，罰金罰鍰
提高標準條例第一條前段、第二條 (修正前)，現行法規所定貨
幣單位折算新臺幣條例第二條，判決如主文。
中　　華　　民　　國　　96　　年　　5　　月　　15　　日
                刑事第十五庭  審判長法  官  曾佩琦
                                    法  官  楊真明
                                    法  官  郭瑞祥
上正本證明與原本無異。
如不服本判決，應於送達後十日內向本院提出上訴狀（須附繕
本），上訴於台灣高等法院台中分院。
                                    書記官  賴亮蓉
中　　華　　民　　國　　96　　年　　5　　月　　15　　日
附錄論罪科刑法條
中華民國刑法第346條第1項
意圖為自己或第三人不法之所有，以恐嚇使人將本人或第三人之
物交付者，處6月以上5年以下有期徒刑，得併科1千元以下罰金
。
